【裁判字號】    96,簡上,265
【裁判日期】    970118
【裁判案由】    傷害
【裁判全文】
臺灣板橋地方法院刑事判決             96年度簡上字第265號
上  訴  人  丁○○
即  被  告
上  訴  人  丙○○
即  被  告
上列上訴人即被告因傷害案件，不服本院95年簡字第4778號，中
華民國95年12月11日第一審簡易判決（聲請簡易判決處刑案號：
95年度偵字第14489 號），提起上訴，經本院管轄之第二審合議
庭判決如下：
    主  文
原判決撤銷。
丙○○、丁○○傷害人之身體，各處罰金新台幣陸仟元，如易服
勞役，均以新台幣壹仟元折算壹日；均減刑為罰金新台幣參仟元
，如易服勞役，均以新台幣壹仟元折算壹日。
    事  實
一、丁○○原在某保險公司任職，因其不熟悉如何設定其公司之
    程式密碼以上網瀏覽其公司之客戶資訊，遂於95年5 月上旬
    某日，將其筆記型電腦1 台委交予認識數月之友人丙○○，
    委託丙○○之女甲○○幫忙設定程式密碼並繕打客戶資料。
    嗣丁○○於95年5 月16日上午9 時許，至台北縣板橋市○○
    路239 巷6 號9 樓丙○○住處，欲向丙○○索回筆記型電腦
    ，惟丙○○表示需先償還其為丁○○代購母親節卡片之款項
    及丁○○積欠其與甲○○（丙○○之女）在丁○○保險公司
    服務任職約定之薪資共新台幣（下同）3 萬2 千1 百元（即
    卡片之款項2 千1 百元及丙○○、甲○○每人每月薪資1 萬
    5 千元），方歸還電腦，然遭丁○○以丙○○及其女甲○○
    並未依約至其任職之保險公司任職為由予以拒絕，雙方遂發
    生口角，詎丙○○與丁○○乃各基於傷害之犯意，於同（16
    ）日上午約10時許，丙○○與丁○○雙方在上開丙○○住處
    陽台發生爭吵、拉扯，丙○○遂動手拉丁○○，欲將丁○○
    趕出住處，並出手拉拖躺於地上之丁○○，致丁○○受有右
    胸壁各約4 ×4 公分、5 ×5 公分之二處挫傷、下背受有約
    6 ×4 公分挫傷、左大腿挫傷合併約12×10公分血腫、兩側
    上臂挫傷等之傷害；丁○○因與丙○○拉扯，不肯離去，嗣
    於受丙○○拉拖之際，遂反齧咬丙○○之右手臂，致丙○○
    右側前臂受有4 ×3 公分咬傷之傷害。
二、案經丙○○、丁○○訴由臺北縣政府警察局板橋分局報請臺
    灣板橋地方法院檢察署檢察官聲請簡易判決處刑。
         理  由
一、訊據被告丙○○矢口否認有何傷害犯行，辯稱：1 、當時被
    告丁○○至其板橋市○○路239 巷6 號9 樓住處鬧，說要取
    回上開筆記型電腦，還說要打行動電話叫兄弟到其家來。當
    時丁○○因用手比著其臉，罵其不要臉，故其乃將丁○○趕
    離開其家，嗣因丁○○不離開，躺在地上，故其乃與丁○○
    發生拉扯，後來丁○○就咬其本人右手臂。2 、當時是丁○○先指著其本人的臉罵不要臉，故其才會與丁○○發生拉扯
    ，叫丁○○離開其住處；後來丁○○才倒在其住家的陽台玄
    關地上喊叫；其本人並沒有要傷害丁○○的意思，丁○○的
    傷單所載挫傷部分，可能是她躺在我家地上擦傷的；瘀傷部
    分可能是她自己撞到我家冷氣，因我家的冷氣裝在地板上，
    如果是用打的，她應該是挫傷。
二、訊據被告丁○○固坦承有咬丙○○的手，惟辯稱：1 、因電
    腦是其本人的，故其有到板橋市○○街239 巷6 號9 樓丙○○住處要向丙○○取回電腦。惟丙○○對其表示，如要向拿
    回電腦，則需要給她三萬元。當時其本人則對丙○○表示，
    妳（丙○○）欠我的錢沒有給我，還侵占我的電腦。因丙○○表示要拿錢給她，丙○○才要交還其本人電腦。因當時丙○○一直推其本人，拉其頭髮，要將其本人拉出去，並叫其
    本人去死。因丙○○用手勒住其脖子，致其本人無法呼吸，
    因忍不住才咬丙○○的手。2 、當時其本人是要打電話給其
    同事，請其同事過來主持公道，因其同事知道電腦是其本人
    的，並非要打電話叫兄弟來。
三、
（一）、程序部分：
1、 本案被告丙○○與丁○○雙方於上開事實欄第一段所述之時
    、地在被告丙○○住處如何發生爭吵、拉扯之過程，證人甲○○並未親眼目睹等情，業據證人甲○○於本院審理時證稱
    在卷（本院卷第79頁）。
2、又本件案發當日被告丙○○與對方即被告丁○○如何發生爭
   執、拉扯等情事，證人乙○○本人當時並不在場等情，業據
   被告丙○○聲請傳訊其配偶即證人乙○○於本院審理時證稱
   明確（本院卷第83頁、82頁）。
3、依上所述，上開證人甲○○、乙○○二人就有關本案被告丙○○與丁○○二人於案發當日實際發生傷害之情節因既未實
   際目睹或在場，故該證人二人就被告丙○○與丁○○雙方間
   之傷害情節之證述自均無證據能力，合先敘明。
（二）、實體部分：
1、本案案發當時，被告丙○○之女即甲○○係在其上開板橋市
   ○○路239 巷6 號9 樓住處客廳車鞋子，而被告丙○○與丁○○二人則係在上揭住處陽台，客廳與陽台有一段距離，嗣
   甲○○在客廳聽到其母即被告丙○○與另一被告丁○○雙方
   在爭吵、喊叫等情，業據證人甲○○於本院審理時證稱明確
   （本院卷第78頁至第80頁）。故由證人甲○○上開證述，被
   告丙○○與另一被告丁○○於案發當日雙方確實有在上揭被
   告丙○○住處之陽台，彼此間在爭吵、喊叫等情至明。
2、依被告丙○○於本院準程序供稱：「是丁○○先指著我的臉
   罵我不要臉，我才會與她發生拉扯叫她離開我家；後來丁○○才倒在我家的陽台玄關地上喊叫。」及其於本院審理時證
   稱：「、、、，我要趕她（丁○○）出去，她（丁○○）不
   出去，她（丁○○）就躺在陽台，我只好拉，她（丁○○）
   就咬我的手，她（丁○○）咬我的手，我說我要給醫生開驗
   傷單，她（丁○○）才放開離開。」各等語在卷（本院卷第
   47 頁 、第87頁）。由此可見，本案被告丙○○於案發當日
   確實有與同案被告丁○○發生爭吵，並與之拉扯，因被告丁○○躺在陽台地上，故被告丙○○遂出手拉被告丁○○，欲
   拉拖丁○○離開其住處，致丁○○受有傷害等情節甚明。
3、又被告丁○○確有於被告丙○○上開住處咬被告丙○○的手
   一節，除據被告丁○○於本院準程序與審理中供承在卷，已
   如前述外，且被告丁○○其於受同案被告丙○○拉拖之際，
   亦據其本院審理時證稱：「、、、，我出不去，她（丙○○
   ）拖我，我是這樣受傷。她（丙○○）拖我，我說不回去要
   拿回電腦才回去。後來因為她弄我脖子，我沒辦法呼吸，她
   （丙○○）的手繞住我脖子，我才咬她（丙○○）。」等語
   明確（本院卷第87頁）。由上述可知，本案被告丁○○確有
   咬傷被告丙○○之手至明。此外，同案被告丙○○於案發當
   時確有將被告丁○○拉拖離其住處等情節應可認定。
4、查被告丁○○因受被告丙○○之傷害，致受有如事實欄第一
   段所述之右胸壁各約4 ×4 公分、5 ×5 公分之二處挫傷、
   下背受有約6 ×4 公分挫傷、左大腿挫傷合併約12×10公分
   血腫、兩側上臂挫傷等之傷害，此有丁○○之板橋中興醫院
   診斷證明2 紙（偵查卷第11頁、本院卷第53頁）、板橋中興
   醫院96年10月4 日，九十六中醫總字第252 號函附丁○○之
   急診病歷影本4 張等各在卷足憑（本院卷第59頁至第63頁）
   。
5、被告丙○○於上開事實欄第一段所述時地受被告丁○○咬傷
   右手臂，致丙○○右側前臂受有4×3公分咬傷之傷害一節，
   此有丙○○之板橋中興醫院特種診斷證書（影本）1 紙（偵
   查卷第20頁背面）與板橋中興醫院96年10月4 日，九十六中
   醫總字第252 號函附丙○○之病歷聯2 張等各在卷足憑（本
   院卷第64頁至第65頁）。
6、綜上所述，足認被告丙○○、丁○○雙方確有於如事實欄第
   一段所述之時地因發生爭吵、拉扯致互相傷害甚明。被告丙○○否認傷害犯行，辯稱並未傷害對方丁○○云云，無非事
   後卸責之詞；被告丁○○辯稱係因丙○○用手勒住其脖子，
   致其本人無法呼吸，因忍不住才咬丙○○的手云云，亦屬推
   諉之詞；被告二人否認有傷害對方犯行，均不足採。本件被
   告二人傷害犯行，事證明確，渠等二人傷害犯行應堪認定。
四、
1、查被告2 人行為後，刑法業於94年2 月2 日經總統以華總一
   義字第09400014901 號令修正公布，並於95年7 月1 日施行
   。修正刑法第2 條、第33條、第42條等規定。按行為後法律
   有變更者，適用行為時之法律，但行為後之法律有利於行為
   人者，適用最有利於行為人之法律，修正後刑法第2 條第1項
   定有明文。此條規定係規範行為後法律變更所生新舊法律比
   較適用之準據法，本身尚無新舊法比較之問題，於新法施行
   後，應一律適用新法第2 條第1 項之規定，為「從舊從輕」
   之比較，先予敘明。再按本次法律變更，比較時應就罪刑有
   關之共犯、未遂犯、想像競合犯、牽連犯、連續犯、結合犯
   ，以及累犯加重、自首減輕暨其他法定加減原因（如身分加
   減）與加減例等一切情形，綜其全部罪刑之結果而為比較（
   最高法院95年5 月23日95年度第8 次刑庭會議決議參照）。
2、又刑法施行法亦於95年6 月14日經總統以華總一義字第
   09500085181 號令修正公布增訂第1 條之1 條文，規定：「
   中華民國九十四年一月七日刑法修正施行後，刑法分則編所
   定罰金之貨幣單位為新臺幣。九十四年一月七日刑法修正時
   ，刑法分則編未修正之條文定有罰金者，自九十四年一月七
   日刑法修正施行後，就其所定數額提高為三十倍。但七十二
   年六月二十六日至九十四年一月七日新增或修正之條文，就
   其所定數額提高為三倍。」亦即自95年7 月1 日起，刑法分
   則編所定罰金之貨幣單位，由原來之銀元改為新臺幣；且94
   年1 月7 日刑法修正時，刑法分則編未修正之條文，自95年7
   月1 日起，有關罰金之數額提高為30倍。罰金罰鍰提高標準
   條例亦於95年5 月17日經總統以華總一義字第09500069791
   號令修正公布，刪除第2 條條文，並自95年7 月1 日施行。
   經查：刑法第277 條第1 項之罪，有關該條項之罰金刑係規
   定1 千元以下罰金，依增訂刑法施行法第1 條之1 之規定，
   其罰金即應以新臺幣為單位，數額應提高30倍即新臺幣3 萬
   元，則前開刑法第277 條第1 項之罪，罰金最高額應屬相同
   。惟被告行為時，刑法第33條第5 款規定：「罰金：一元以
   上。」，而修正後刑法第33條第5 款規定：「罰金：新臺幣
   一千元以上，以百元計算之。」將罰金刑提高為新臺幣1 千
   元以上，且以百元計算，從而比較修正前後規定，罰金刑之
   最低額，較修正前提高，依修正後刑法第2 條第1 項規定，
   自應以修正前之規定較為有利。惟被告等於行為時之刑法第
   42條第2 項前段規定：「易服勞役以一元以上三元以下折算
   一日。」又被告等行為時之易服勞役折算標準，業據修正前
   罰金罰鍰提高標準條例第2 條前段規定，就其原定數額提高
   為100 倍折算1 日，則本件被告等行為時之易服勞役折算標
   準，最高得以以銀元300 元折算1 日，即新臺幣900 元折算1
   日。惟95年7 月1 日修正公布施行之刑法第42條第3 項前段
   規定：「易服勞役以新臺幣一仟元、二仟元或三仟元折算一
   日。」比較修正前後之易服勞役折算標準，以修正後之規定
   ，較有利於被告，則應依修正後刑法第2 條第1 項後段規定
   ，適用修正後之刑法第42條第3 項前段規定，定其折算標準
   。經綜合前述各條文修正前、後之比較結果，就整體比較而
   言，應以對被告2 人影響較重大之易服勞役折算標準，決定
   適用最有利於被告2 人之法律，即依現行刑法第2 條第1 項
   後段規定，自應一體適用最有利於行為人之法律即現行刑法
   之規定。則是，就刑法第33條第5 款之規定而言，雖適用修
   正前刑法規定較為有利為被告等人，然基於法律整體適用不
   容割裂之原則，亦應適用現行刑法第33條第5 款規定，附此
   敘明。
五、核被告丙○○、丁○○2 人所為，均係犯刑法第277 條第1
    項之傷害罪。被告2 人提起上訴，否認傷害犯行，均無理由
    。原審以被告2 人事證明確，對於被告2 人予以論罪科刑，
    固非無見。惟查：
1、原審未及審酌被告2 人於本院審理時各表示願意原諒對方等
   情（本院卷第83頁、84頁），而判處被告2 人拘役刑，其量
   刑稍嫌過重。
2、被告2 人犯罪行為時間均係在96年4 月24日以前，原判決未
   及依中華民國96年罪犯減刑條例第2 條第1 項第3 款規定，
   對於被告2 人予以減刑，而為有利於被告2 人之適用，尚有
   未洽。
3、被告2 人提起上訴，雖未指摘及此，然原判決未及審酌上開1
   之情形與適用中華民國96年罪犯減刑條例第2 條第1 項第3
   款規定，予以被告2 人減刑，可見原判決尚有可議之處，顯
   屬無可維持，自應由本院將原判決撤銷，另為適法之判決。
六、爰審酌被告2 人犯罪之動機係因彼此間為取回筆記型電腦與
    代購母親節卡片之款項及薪資款項等問題發生爭執，遂發生
    互相傷害，互以徒手方式傷害對方，被告2 人受有如事實欄
    第一段所述傷害情形及渠等2 人最後於本院審理時表示願意
    原諒對方各等語在卷（本院卷第83頁、84頁），被告2 人犯
    罪後之態度等一切情狀，分別量處如主文第二項所示之刑，
    並均依修正後刑法第42條第3 項諭知易服勞役之折算標準，
    以示懲儆。
七、查本件被告2 人所犯上開傷害罪，渠等犯罪時間均係在中華
    民國96年4 月24日以前，均合於中華民國96年罪犯減刑條例
    第3 條第1 項第15款規定之減刑條件，爰均依同條例第2 條
    第1 項第3 款之規定，各減其宣告刑二分之一，並依修正之
    刑法第42條第3 項規定諭知易服勞役之折算標準。
據上論斷，應依刑事訴訟法第455 條之1 第1 項、第3 項、第36
9 條第1 項前段、第364 條、第299 條第1 項前段，刑法第2 條
第1 項後段、刑法第277 條第1 項、刑法第33條第5 款、刑法第
42條第3 項、刑法施行法第1 條之1 第1 項、第2 項前段、中華
民國96年罪犯減刑條例第2 條第1 項第3 款、第7 條，判決如主
文。
本案經檢察官連思藩到庭執行職務。
中    華    民    國    97    年    1     月    18    日
                  刑事第二庭  審判長法  官 王復生
                                    法  官 劉景宜
                                    法  官 陳坤地
上列正本證明與原本無異。
不得上訴。
                                    書記官 林壯隆
中    華    民    國    97    年    1     月    25    日
附錄本案論罪科刑法條全文：
刑法第277條第1項：
傷害人之身體或健康者，處 3 年以下有期徒刑、拘役或 1,000
元以下罰金。


司法院資訊處製作；財團法人民間司法改革基金會備份。
